臺灣桃園地方法院民事判決　　　　　　　 96年度訴字第920號
原　　　告　甲○○○
訴訟代理人　李宏文律師
複代理人　　乙○○
被　　　告　丙○○
上列當事人間請求遷讓房屋事件，於民國96年09月07日辯論終結
，本院判決如下：
    主  文
被告應給付原告新台幣壹萬捌仟零壹拾參元，及自民國九十六年
六月二十一日起至清償日止，按年息百分之五計算之利息。
原告其餘之訴駁回。
訴訟費用由被告負擔百分之十三，其餘由原告負擔。
本判決第一項得假執行。
原告其餘假執行之聲請駁回。
    事  實
甲、原告方面：
一、聲明：求為判決（一）被告應給付原告新台幣（下同）壹拾
    肆萬參仟零壹拾參元，及自起訴狀繕本送達之翌日起至清償
    日止，按年息百分之五計算之遲延利息。（二）訴訟費用由
    被告負擔。（三）原告願供擔保，請准宣告假執行。
二、陳述：緣坐落桃園縣中壢市○○○○段一０一八之三三地號
    土地上，門牌號碼為桃園縣中壢市○○路76號之2 層樓樓房
    為原告甲○○○所有，原告之夫於94年11月08日將系爭建物
    之一樓店面出租予承租人齊雄，雙方約定租賃契約自94年10
    月15日至96年10月15日，共計二年，每年租金壹佰壹拾萬元
    。未料於96年3 、4 月間，原告自鄰居口中得知系爭建物之
    一樓店面有奶茶店營業，原告便以電話告知承租人齊雄不得
    將一樓店面分租予其他人，承租人齊雄向原告解釋該奶茶店
    為合夥經營非轉租。嗣後，被告丙○○在打聽之下得知原告
    之電話，並以電話告知原告欲租下系爭房屋之一樓店面經營
    奶茶店，原告回覆此系爭房屋之一樓店面已出租，除非原承
    租人租約到期，才能考慮租給下一位承租人。然而於96年05
    月15日前承租人齊雄告知原告欲提前解約，原告便以電話告
    知被告是否選擇遷移或重新訂立新契約，被告於電話中表明
    要承租該系爭房屋之一樓店面，並約定96年05月25日下午3
    、4 時將繳交租金，惟待約定時間被告並未出現履約，原告
    於同日下午八時以電話聯絡被告，電話並未接通。未料於隔
    日26日中午十二時，原告至系爭房屋一樓店面正巧遇到被告
    並對其再次表明是否選擇遷移或重新訂立新契約，被告說要
    請大股東前來商談，同日下午二時許，有一群自稱股東（約
    莫5 、6 人）者至該系爭房屋向原告咆嘯，宣稱原告唆使他
    人破壞奶茶店招牌霓虹登管並騷擾脅迫被告付租金，原告立
    即報警處理並至普仁派出所製作筆錄。被告於此時並拿出房
    屋租賃契約，載明出租人：張瑞蘭；承租人：丙○○，租賃
    契約期限自96年01月15日至97年01月15日止，共計一年，租
    金共陸拾萬元一次付清。原告至此才方得知該契約之出租人
    張瑞蘭並非與原告訂立租賃契約之承租人，真正契約之當事
    人係原告與承租人齊雄。被告與原告間並無租賃關係，被告
    占有使用原告之系爭房屋，屬不當得利，依法應返還其利益
    。考量被告僅占有使用原告之系爭房屋之一部分，爰依其所
    支付之租金作為不當得利返還利益之標準，每月為五萬元，
    渠占用2.5 個月，因此請求償還十二萬五千元。又原告代被
    告墊付05月16日至07月16日之電費一萬五千八百五十一元；
    水費二千一百六十二元，亦屬於不當得利之範圍，爰依民法
    第179 條規定一併請求之，總計為143,013 元。
三、證據：提出原告甲○○○之土地及建築改良物所有權狀影本
    、出租人張政義與承租人齊雄之房屋租賃契約書、96年01月
    03日出租人張瑞蘭與承租人丙○○之房屋租賃契約書、台灣
    電力公司收據影本、台灣自來水公司收據影本各一份。
乙、被告方面：
一、聲明：（一）關於電費、水費部分，被告認諾不爭執。（二
    ）關於房租不當得利部分，請求駁回原告之訴。
二、陳述：被告有繳一年的房租，從96年01月15日繳至97年01月
    15日，繳給訴外人齊雄、張瑞蘭夫妻，關於繳房租的證據資
    料房租有齊雄及張瑞蘭的簽名，被告是跟訴外人張瑞蘭租的
    ，租賃房屋時，張瑞蘭他們並無告知被告該房屋有不得轉租
    的規定。至於水電費部分，被告使用的部分被告會付，但是
    房租部分不合理，因為當初被告已經付一年份的房租，原告
    聲明齊雄違法轉租，但當初被告並不知道這件事情，之前，
    曾經與房東張先生要與齊雄等夫妻三方面出來協調本件事情
    ，但是後來齊雄夫妻就跑路了，屋主張先生就將矛頭轉向被
    告，不承認這件事情，被告對房租部分已經付一年，又要叫
    被告付，被告認為不合理，房租部分被告認為沒有任何不法
    利益，被告也將店全部清空，房屋上面的水塔，被告要吊走
    ，張先生也在現場阻擾被告，不讓被告將被告所有的水塔吊
    走。這次房屋的遷讓是被告自己配合的立場，被告不知道張
    先生不知道是何立場要被告負不當得利的責任。
三、證據：被告未提出任何證據資料。
    理  由
甲、程序方面（關於訴之部分撤回及變更減縮）：
    本件原告於起訴時其訴之聲明原為（一）請求被告應自坐落
    桃園縣中壢市○○○○段一０一八之三三地號土地上，門牌
    號碼為桃園縣中壢市○○路76號之一樓店面部分、面積六四
　　．四一平方公尺之房屋內遷出，並將上開房屋騰空遷讓返還
  　原告；（二）被告應自96年05月15日起至遷讓日止，按月給
    付原告壹拾萬元。嗣後，原告於96年09月07日當庭具狀撤回
    原訴之聲明第（一）項，並將原訴之聲明第（二）項減縮為
    請求給付143,013 元及自起訴狀繕本送達之翌日起至清償日
    止，按年息百分之五計算之遲延利息。原告訴之部分撤回及
    減縮其應受判決事項之聲明，被告未提出異議，因符合民事
    訴訟法第二百五十五條第一項第三款之規定，應予准許。
乙、實體方面：
一、關於電費一萬五千八百五十一元及水費二千一百六十二元部
    分：被告於本案言詞辯論時認諾原告之請求，依民事訴訟法
    第384 條規定，此部分合計一萬八千零一十三元，應為被告
    敗訴之判決。
二、關於房租不當得利部分：
（一）兩造均不爭執之事實：被告有繳一年的房租，從96年01
      月15日繳至97年01月15日，繳給訴外人齊雄、張瑞蘭夫妻
      。系爭房屋是由被告向訴外人張瑞蘭承租一樓店面部分
      。
（二）兩造主要爭執點：被告是否受有相當於房租之不當得利？
（三）按依民法第179 條不當得利之法則請求返還不當得利者，
      以無法律上之原因而受利益，致他人受有損害為其要件，
      故其得請求返還之範圍，應以對方所受之利益為度，非以
      請求人所受損害若干為準。經查，被告雖然與原告之間並
      無租賃關係存在，惟查系爭房屋一樓店面部分是由被告於
      96年01月03日向訴外人張瑞蘭所承租，當時原告之夫與訴
      外人張瑞蘭之夫齊雄的租賃契約關係仍然尚屬存在，被告
      之受利益亦係基於96年01月03日之租賃契約關係，縱然當
      時係訴外人張瑞蘭、齊雄夫妻違反約定將系爭房屋之一部
      分轉租給被告，惟其法律效果亦僅係出租人得終止與原承
      租人即訴外人張瑞蘭之夫齊雄的租賃契約關係而已。又查
      ，被告於96年01月15日即已經向訴外人齊雄、張瑞蘭夫妻
      繳納一年的房屋租金，所繳納之租金期間係從96年01月15
      日至97年01月15日，亦是兩造均不爭執之事實。既然被告
      已向訴外人齊雄、張瑞蘭夫妻繳納一年租金，則在實際上
      被告就已經無受有相當於房屋租金之不當得利可言。原告
      以因未收到被告所給付之房屋租金，起訴請求被告應另再
      給付相當於房屋租金給予原告，與民法第179 條不當得利
      之規定，不相符合，故無可採。
四、綜據上述，本件原告依據民法關於不當得利之法律關係，就
    請求電費及水費合計一萬八千零一十三元及自起訴狀繕本送
    達之翌日即九十六年六月二十一日起至清償日止，按年利率
    百分之五計算之利息部分，因上揭電費及水費業經被告認諾
    ，故原告之請求，核屬有理由，應予准許。原告逾上述部分
    之請求，屬無理由，即不應准許，應予駁回之；逾上述部分
    所為假執行之聲請，亦因已失所附麗，應併予駁回。
五、本件原告勝訴部分，因係本於被告認諾所為之判決，且屬所
    命給付之金額未逾五十萬元之判決，爰依民事訴訟法第三百
    八十九條第一項第一款、第五款規定依職權宣告准予假執行
    。
六、本件兩造其餘主張陳述及攻擊防禦方法，核與本件判決結果
    不生影響，無一一審究必要，附此敘明。
七、據上論結，本件原告之訴為一部有理由、一部無理由，依民
    事訴訟法第七十九條、第三百八十九條第一項第一款、第五
    款，判決如主文。
中　　華　　民　　國　　96　　年　　9 　　月　　21　　日
                  民事第二庭法　官　呂仲玉
以上正本係照原本作成。
如對本判決上訴，須於判決送達後二十日內向本院提出上訴狀。
中　　華　　民　　國　　96　　年　　9 　　月　　21　　日
                            書記官　江世亨
